【裁判字號】    90,訴,517
【裁判日期】    900823
【裁判案由】    重傷害
【裁判全文】
臺灣高雄地方法院刑事判決                            九十年度訴字第五一七號
    公  訴  人  臺灣高雄地方法院檢察署檢察官
    被      告  甲○○
    選任辯護人  康進益
                王國論律師
右列被告因重傷害案件，經檢察官提起公訴（八十九年度偵字第二五四七八號），本
院判決如左：
    主  文
甲○○傷害人之身體，處有期徒刑陸月，如易科罰金，以參佰元折算壹日。
    事  實
一、甲○○於民國八十九年十一月四日下午五時三十分許，在高雄巿楠梓區○○路三
    一七巷巷口附近處，因細故與乙○○發生口角爭執，並彼此互為推拉，詎甲○○
    竟萌生傷害之犯意，以口咬斷乙○○之右手食指遠端，致乙○○受有右手食指遠
    端指骨遭截斷三分之二之傷害。
二、案經乙○○訴由臺灣高雄地方法院檢察署檢察官偵查起訴。
    理  由
一、訊據被告甲○○固坦承有於右揭時、地與告訴人乙○○發生爭執並互為拉扯之事
    實，惟矢口否認有傷害犯行，辯稱：是告訴人一直懷疑我妨害她的家庭，時常來
    騷擾我；當天我是準備開車要去上班，正要進入車內時，告訴人就過來把我抓住
    不讓我上車離開，後來告訴人的丈夫即證人丙○○才過來把我們拉開，我就開車
    離開，我沒有咬告訴人，不知為何她的右手食指會受傷云云。經查：
（一）右揭事實業據告訴人乙○○於偵查及本院審理中迭次到庭指訴明確，核與證人
      丁○○即於案發當天為被告實施急救及縫合手術之文雄醫院醫師所證述之情節
      相符（詳後述），並有文雄醫院診斷證明書一紙附卷可稽。
（二）被告於偵查中即自承：當天我要開車腳剛踏進去，告訴人就抓過來，致我臉部
      受傷，告訴人還抓我衣服，我與其發生拉扯，但沒咬她等語（參照偵查卷第十
      七頁背面筆錄），又證人即告訴人之夫丙○○，亦於偵查中證稱：被告與告訴
      人發生爭執時我並未在場，但後來我經過時，看到被告、告訴人臉部都有受傷
      等語（參照偵查卷第二十五頁背面之筆錄），上開供述及證詞，均與告訴人所
      指訴：於與被告拉扯之間，遭被告以口咬傷食指之經過互核相符，參以被告於
      本院審理時仍自承：確於右揭時、地與告訴人發生爭執，並遭被告用手抓住等
      情以觀，堪認告訴人指訴遭被告咬斷食指遠端等語，應非虛構。至被告於本院
      審理時辯稱：當天未受傷，又證人丙○○於本院審理時，始改稱：當天並未見
      到被告或告訴人身上有受傷云云，綜觀上情，應認其二人事後改稱之詞均難以
      採信，附此敘明。
（二）證人即文雄醫院醫師丁○○，業已到庭證稱：告訴人乙○○於八十九年十一月
      四日晚上七點十分到我醫院來就診，當時她右手食指手指頭的遠位指骨遭截斷
      約三分之二，傷口有出血情況，我幫她把傷口修理整齊、清創、止血縫合，按
      我判斷應該是被尖銳的銳器所傷，但應不是很尖銳，傷口還有點不規則而必須
      清創，從傷口不規則的情形來看，據告訴人稱係遭人以口咬傷一節，則可能性
      相當高。當天告訴人並未帶斷裂的指頭到院，且她的傷口呈不規則狀，所以無
      法縫合。當天乙○○是在晚上六點四十五分來掛急診，當時病人指述遭先生情
      婦咬傷食指，這是護理紀錄所記載。就醫學角度而言，本件病患的食指遠位指
      骨關節，會因此次傷害而僵硬，部分機能會喪失，但該指其餘關節功能均還在
      等語（參照本院九十年六月五日訊問筆錄），從而，可知告訴人食指之機能並
      未完全喪失，此外，益足以證明告訴人所指訴係遭被告以口咬傷一節，堪予採
      信。
綜上所述，本案事證已臻明確，被告之犯行堪以認定。
二、核被告所為，係犯刑法第二百七十七條第一項之普通傷害罪。公訴人認被告係犯
    法第二百七十八條第一項之重傷害罪嫌一節，惟按，刑法第十條第四項第四款所
    稱「毀敗一肢以上機能」之「重傷」，係指其機能永遠完全喪失效用而言，若骨
    頭雖經折斷，但醫治結果仍能舉動而僅不能照常者，只可認為減衰機能，要與毀
    敗有別；又毀敗一肢以上之機能既設有專款規定，則傷害四肢之重傷，自以有被
    毀敗之情形為限，同項第六款所規定其他於身體或健康，有重大不治或難治之傷
    害，即不包括傷害四肢在內，故若一肢以上之機能未完全毀敗，縱有不治或難治
    而無法復原之情形，仍與該項第六款所定之內容並不相當，不能遽論為重傷（參
    照最高法院八十一年度台上字第一六二一號判決、八十四年度台上字第二六ＯＯ
    號、八十六年度交上易字第二二九七號判決），依本案情形以觀，人之食指雖極
    為重要，然依一般人之生活情形以觀，食指之長度減短尚未達使該指機能效用完
    全喪失之程度，自亦未使一肢之機能完全喪失，是以告訴人所受傷勢已非屬「重
    傷」，況按，刑法上使人受重傷之罪，乃以行為人於犯罪當時具有使人受重傷之
    故意為要件（參照最高法院七十年度台上字第二五七八號判決），依被告於案發
    當時與被告發生爭執之情形及告訴人受傷之部位、傷勢以觀，尚難認被告有使人
    受重傷害之故意，是以公訴人認被告係犯重傷害罪一節，容有未洽，應依法變更
    起訴法條。審酌被告前無犯罪前科，有台灣高雄地方法院檢察署刑案資料查註紀
    錄表、本院被告院內索引卡紀錄表及台灣高等法院被告全國前案紀錄表各一紙在
    卷可憑，非品行惡劣之人，及其犯罪動機、目的、方法，於犯罪後未坦承犯行，
    而告訴人之食指骨頭遭咬斷，所受傷害非輕等一切情狀，量處如主文所示之刑。
    又於被告行為後，刑法第四十一條業於九十年一月十日修正公布施行，並於同年
    月十二日生效，將修正前之刑法第四十一條規定與修正後同法第四十一條第一項
    之規定相互比較後，修正後之刑法第四十一條第一項就得宣告易科罰金之範圍較
    修正前之舊法為廣，是依刑法第二條第一項前段規定，自應適用裁判時較有利於
    被告之法律即修正後之刑法第四十一條第一項規定，併諭知易科罰金之折算標準
    。
三、至偵查卷第十二頁至第十三頁所附之刑事撤回告訴狀，告訴人業已陳明其並無撤
    回之意思，且亦未在該書狀上具狀人處簽名、蓋章，而證人丙○○則自承上開「
    乙○○」簽名、蓋章各一枚係其所為一節，從而，證人丙○○是否涉有偽造文書
    罪嫌，應由檢察官另行偵辦，附此敘明。
據上論斷，應依刑事訴訟法第二百九十九條第一項前段，第三百條，刑法第二條第一
項前段，第二百七十七條第一項，第四十一條第一項，罰金罰鍰提高標準條例第一條
前段、第二條，判決如主文。
本案經檢察官林敏惠到庭執行職務。
中      華    民      國    九十    年      八      月      二十三      日
                                  臺灣高雄地方法院刑事第六庭
                                      法  官  周  玉  群
右正本證明與原本無異。
如不服本判決，應於判決送達後十日內，向本院提出上訴狀。
                                      書記官  黃  英  彥
中      華    民      國    九十    年      八      月      二十四      日
附錄本案論罪科刑法條：
刑法第二百七十七條第一項：
  傷害人之身體或健康者，處三年以下有期徒刑，拘役或一千元以下罰金。


司法院資訊處製作；財團法人民間司法改革基金會備份。
